臺灣高等法院民事裁定
109年度抗字第664號
抗  告  人  葉文勇（即葉美華之繼承人）


            葉月華（即葉美華之繼承人）



上列抗告人與相對人富陽建設股份有限公司間因取回提存物聲明
異議事件，對於中華民國109年4月8日臺灣臺北地方法院109年度
聲字第160號所為裁定提起抗告，本院裁定如下： 
    主  文
原裁定廢棄。
    理  由
抗告人於原法院異議及本院抗告意旨略以：伊之被繼承人葉美
  華於民國98年4月15日以相對人未依合建契約履行為由，聲請
  供擔保後對相對人為假扣押，經原法院以98年度裁全字第2926
  號裁定准許。嗣於本案訴訟中，亦以相對人違反合建契約之原
  因事實，先位請求相對人給付履約保證金及租金補償金，備位
  依合建契約請求懲罰性違約金，假扣押之請求與本案訴訟之法
  律關係並無不同。現因本案訴訟已勝訴確定，供擔保之原因已
  消滅，爰依提存法第18條第1項第5款規定，聲請原法院提存所
  （下稱提存所）取回原法院98年度存字第1592號提存物新臺幣
  550萬元（下稱系爭提存物）。
按遺產屬於繼承人全體之公同共有，故就公同共有權利為訴訟
  者，乃屬固有必要共同訴訟，應由公同共有人全體一同起訴或
  被訴，否則於當事人之適格即有欠缺。次按訴訟標的對於共同
  訴訟之各人必須合一確定者，共同訴訟人中一人之行為有利益
  於共同訴訟人者，其效力及於全體；不利益者，對於全體不生
  效力，亦為民事訴訟法第56條第1項第1款所明定。經查，葉美
  華於民國100年8月15日死亡，抗告人及葉王素芳、葉青樺、葉
  建宏、葉貞吟、林秀峯、林聖泰、林聖智、林聖彥、林雅芬、
  林雅婷（下稱葉王素芳等10人）均為葉美華之繼承人，系爭提
  存物則屬葉美華之遺產，為葉美華之繼承人全體公同共有，對
  於抗告人及葉王素芳等10人自有合一確定之必要。抗告人及葉
  王素芳等10人依提存法第18條第1項第5款規定，聲請返還系爭
  提存物，經提存所以109年2月19日（108）取勇字第2575號函
  否准，抗告人提出異議，自形式觀之，為有利於公同共有人葉
  王素芳等10人之行為，其異議效力應及於葉王素芳等10人，原
  裁定未併列葉王素芳等10人為視同異議人，自有未洽，抗告意
  旨雖未指摘及此，惟原裁定既有可議，自屬無可維持，爰廢棄
  原裁定，由原法院另為適法之處理。又抗告人聲明異議狀記載
  其亦得依民事訴訟法第104條第1項規定聲請返還系爭提存物（
  見原法院卷第10頁），是否另有依該規定聲請「原法院」返還
  ，案經發回，宜請原法院注意及之。
據上論結，本件抗告為有理由，爰裁定如主文。 　
中　　華　　民　　國　　109 　年　　5 　　月　　29 　日
                  民事第五庭    
                      審判長法  官  蘇芹英
                            法  官  賴劍毅
                            法  官  陳君鳳
正本係照原本作成。
不得再抗告。
中　　華　　民　　國　　109 　年　　6 　　月　　1 　　日
  　　　　　　　　　　　　　書記官  郭姝妤